【裁判字號】    98,易,2729
【裁判日期】    990520
【裁判案由】    妨害自由等
【裁判全文】
臺灣臺北地方法院刑事判決              98年度易字第2729號
公  訴  人  臺灣臺北地方法院檢察署檢察官
被      告  丁○○
選任辯護人  乙○○律師
上列被告因妨害自由等案件，經檢察官提起公訴（98年度偵字第
12979號），本院判決如下：
    主  文
丁○○犯公然侮辱罪，處拘役參拾日，如易科罰金，以新臺幣壹
仟元折算壹日；又犯強制罪，處有期徒刑參月，如易科罰金，以
新臺幣壹仟元折算壹日。
    事  實
一、丁○○與丙○○平日因債務問題及坐落臺北市○○區○○街
    39號7樓房屋之產權問題時有爭執，民國98年4月9日下午2時
    50分許，二人在臺北市○○區○○街39號前，因上開坐落臺
    北市○○區○○街39號7樓之房屋產權問題再生爭執，詎丁○○竟基於公然侮辱之犯意，在上開不特定人均得共見共聞
    之街道上，公然以「妓女」、「腳開開都沒人要幹」等粗鄙
    言語辱罵丙○○之配偶戊○○，致戊○○名譽因而受損。嗣
    丙○○欲騎乘機車先行搭載身體不適之母親返家後，再至上
    址與丁○○處理爭執之事，詎丁○○竟另基於以強暴妨害他
    人行使權利之犯意，強行拔取丙○○發動中之機車鑰匙，以
    此施強暴之方式，阻止丙○○騎乘機車離去，而妨害丙○○
    行使其權利。
二、案經告訴人丙○○及戊○○訴由臺北市政府警察局中正第二
    分局報請臺灣臺北地方法院檢察署檢察官偵查起訴。
    理  由
一、訊據被告丁○○對於上揭以「妓女」、「腳開開都沒人要幹
    」等粗鄙言詞辱罵黃戊○○，致戊○○名譽受損之情坦承不
    諱，但矢口否認有何以強暴行為妨害丙○○行使權利之犯行
    ，辯稱：伊係因為丙○○辱罵伊與伊妻兩個胖子到處騙人，
    又辱罵伊妻當妓女都沒有人要，伊認丙○○係犯公然侮辱罪
    之現行犯，且伊已報警處理，丙○○卻騎乘機車要離開，伊
    為阻止丙○○離開，始拔取丙○○騎乘機車之鑰匙，且於警
    察到場處理後，伊即將機車鑰匙交予警察，伊實無妨害丙○○行使權利之故意云云。經查：
（一）上揭被告以「妓女」、「腳開開都沒人要幹」等粗鄙言詞
      辱罵黃戊○○，致戊○○名譽受損之情業據被告坦承不諱
      ，核與證人丙○○及甲○○於本院審理時證稱之情節相符
      ，並有臺灣臺北地方法院檢察署98年6月30日勘驗筆錄乙
      份在卷可憑（98年度偵字第12979號卷第96至98頁），堪
      認被告此部分自白確與事實相符，故被告所犯此部分之公
      然侮辱罪行，洵堪認定。
（二）被告雖否認以強暴行為妨害丙○○行使權利部分之犯行，
      並辯稱如上。惟查：
（１）證人丙○○於警詢時證稱：98年4月9日下午約14時許我帶
      我母親前往金門街39號7樓看房子並有仲介帶人前往看屋
      ，當日下午14時30分欲返家時，丁○○對我大呼小叫亂罵
      ，我便取出攝影機對他拍攝。後來我母親要求我先帶他回
      家，我發動摩托車後，丁○○突然上前將我機車熄火，並
      未經我同意取走機車鑰匙，我與母親多次向他索回，他均
      不予理會，並將鑰匙放入自己的外套口袋約10分鐘之久，
      等到警察到達才將機車鑰匙交給警方等語（同上偵卷第9
      至11頁）；並於偵訊時證稱：98年4月5日丁○○搬離金門
      街39號7樓，98年4月9日我與母親到該處拍照，所以有帶
      相機，下樓後我問與我有債務糾紛的丁○○要搬到哪裡，
      他罵我太太是妓女、雙腿張開都沒人要幹，我斷斷續續拍
      攝到一些內容。後來，我母親身體不適要離開，我跟丁○○說要先帶母親回家再回來，沒有阻止他報案，他不讓我
      走，說要把影片刪除才讓我走，我發動機車，他跑到機車
      右邊把我的手撥開拔取機車鑰匙，我只好拿出攝影機攝影
      ，請他將鑰匙還給我，我母親有跟他索討鑰匙。丁○○在
      警察來之後請警察要求我洗掉攝影的畫面，我告訴警察是
      丁○○辱罵我的影片，警查看完候叫我報案，我跟警察說
      丁○○拿走我的鑰匙，丁○○才將鑰匙交給警察，警察再
      交還給我。我沒有連續錄影的原因是記憶卡的容量沒有很
      大，後來因為丁○○抽走我的機車鑰匙，我才又拿出相機
      來繼續攝影（同上偵卷第62至66、105至106頁）；復於本
      院審理時具結證稱：當天被告不讓我走，我媽媽說快點載
      他回去，但是被告不願意讓我們走，就拔取我的機車鑰匙
      。我說我等一下就過來，他說他有肖象權，他要我把相機
      裡面的檔案洗掉，我說這是我當場取證，他就說他要報警
      ，我就說你報啊，你是公然漫罵。我媽媽坐上車，我發動
      車子，被告就衝過來把我的機車熄火，把鑰匙抽走。2 位
      警察來了之後，我跟警察說被告拔走我的機車鑰匙，被告
      才把鑰匙交給警察。他說他有肖像權，他說我無緣無故在
      馬路上面錄影，要求警察叫我洗掉。我就跟警察說他在那
      邊謾罵我太太，我這是取證，警察要求聽取內容，我就播
      放給警察看。警察先跟我說你可以到所裡報案，又跟被告
      說這是人家告你的證據，怎麼可以洗掉。我沒罵被告。被
      告報案時我只有聽到被告說有人對我無緣無故錄影，請派
      人來處理類似的話。被告把我的鑰匙拔走之後，我有跟被
      告索取機車鑰匙，當時我也有勸告被告說這樣是妨害自由
      ，我媽媽也有一直伸手跟被告要，被告說要我洗掉錄影的
      畫面。被告沒有跟我說我是公然侮辱的現行犯，所以不讓
      我離開等語（本院卷第78至80頁），互核其前後證稱內容
      尚稱一致，且與被告供稱確曾拔取丙○○機車鑰匙等情相
      符，是丙○○上開證稱之內容應堪採信。
（２）被告雖辯稱係因丙○○辱罵其夫妻兩個胖子到處騙人，又
      辱罵其妻當妓女都沒有人要，伊認丙○○係公然侮辱罪之
      現行犯而報警處理，丙○○卻騎乘機車要離開現場，伊始
      動手拔取丙○○之機車鑰匙。惟丙○○業已否認曾以兩個
      胖子到處騙人，當妓女都沒有人要等語辱罵被告與其妻，
      而當時在場之證人甲○○於本院審理時具結證稱：當天有
      聽聞丙○○及丁○○在爭執，我只記得兩個人在爭吵，丁○○有說一些難聽的話，他們針對房子產權有意見。他說
      丙○○的太太「腳開開給人家，人家也不要」之類的話。
      丁○○在說這句話之前，丙○○沒有說什麼，他們就是在
      爭執房子的事情。我的印象中沒有聽到丙○○說什麼難聽
      的話，沒有聽到丙○○說丁○○的太太很胖，胖到作妓女
      都沒有人要等語（本院卷第77頁），是尚難認有被告所稱
      之丙○○辱罵其夫妻之情事。至被告雖舉證人乙○○書面
      證詞欲資以證明丙○○有辱罵其夫妻之情事，但該書係證
      人於審判外之書面陳述，依刑事訴訟法第159條第1項之規
      定，不具證據能力，依法不得作為證據，附此敘明。
（３）又被告雖提出伊所使用之行動電話通聯紀錄資以證明其於
      98年4月9日當天確曾向警方報案，但經本院調取被告當天
      向臺北市政府警察局110勤務中心報案之錄音譯文查核之
      結果，被告當天向110勤務指揮中心報案係稱告訴人拿相
      機對其拍攝，發生紛爭，請求警方派員處理，有上開錄音
      譯文乙紙在卷可憑（本院卷第53頁），核與丙○○所稱被
      告要求伊刪除錄影內容，伊不從，被告稱其有肖像權，故
      而向警方報案等情相符，而與被告所辯稱其係因丙○○辱
      罵其夫妻兩個胖子到處騙人，又辱罵其妻當妓女都沒有人
      要，伊認丙○○係犯公然侮辱罪之現行犯，故向警方報案
      請求處理等情不符，足認被告係因丙○○拿相機對其攝影
      ，認有損其肖像權，故向警方報案請求處理，故被告辯稱
      其係因丙○○對其夫妻辱罵，伊認丙○○係犯公然侮辱罪
      之現行犯而報警處理，丙○○卻於警察到場處理前，即欲
      騎乘機車離開現場，伊基於阻止現行犯離開現場之意，才
      拔取丙○○機車之鑰匙，係事後圖卸刑責之詞，不足採信
      。
（４）此外，復有現場照片14幀（同上偵卷第26至29頁）、臺灣
      臺北地方法院檢察署98年6月9日及同月30日勘驗筆錄各乙
      份在卷可憑（同上偵卷第32至41、96至98頁）存卷可佐，
      足認被告確曾因丙○○持相機對其拍攝取證，要求丙○○
      刪除所攝錄之內容未果，即基於妨害丙○○行使權利之故
      意，拔取丙○○機車之鑰匙，阻止丙○○與其母親離去現
      場。
（５）綜上所述，本案被告所涉以強暴行為妨害丙○○行使權利
      部分之犯行，事證亦甚明確，被告之犯行亦堪認定，應予
      依法論科。
二、核被告所為，係犯刑法第309條第1項之公然侮辱罪及同法第
    304 條第1項之強制罪。被告所犯上開2罪，犯意各別，行為
    互殊，應予分論併罰。爰審酌被告與告訴人間因房屋產權及
    債務問題夙有爭執，因而衍生本案紛爭，被告嗣於本院審理
    時就公然侮辱戊○○部分表達認罪之態度，但就妨害丙○○
    行使權利部分飾詞狡辯，態度不佳，及被告犯罪之動機、手
    段、生活狀況、智識程度及其他一切情狀，對被告所為上開
    犯行，分別量處如主文所示之刑，且均諭知易科罰金之折算
    標準，以資懲儆。
據上論斷，應依刑事訴訟法第299條第1項前段、第284條之1，刑
法第309條第1項、第304條第1項、第41條第1項前段，刑法施行
法第1條之1，判決如主文。
本案經檢察官沈志成到庭執行職務。
中    華    民    國     99    年    5    月    20    日
                  刑事第十五庭  法  官  黃桂興
上正本證明與原本無異。
如不服本判決應於收受送達後10日內向本院提出上訴書狀，並應
敘述具體理由；其未敘述上訴理由者，應於上訴期間屆滿後20日
內向本院補提理由書（均須按他造當事人之人數附繕本）「切勿
逕送上級法院」。告訴人或被害人如對於本判決不服者，應具備
理由請求檢察官上訴，其上訴期間之計算係以檢察官收受判決正
本之日期為準。
                                書記官  陳品潔
中    華    民    國     99    年    5    月    20    日
附錄本案論罪科刑所適用之法條：
中華民國刑法第304條（強制罪）
以強暴、脅迫使人行無義務之事或妨害人行使權利者，處3年以
下有期徒刑、拘役或3百元以下罰金。
前項之未遂犯罰之。
中華民國刑法第309條（公然侮辱罪）
公然侮辱人者，處拘役或3百元以下罰金。
以強暴犯前項之罪者，處 1 年以下有期徒刑、拘役或 5 百元以
下罰金。

司法院資訊處製作；財團法人民間司法改革基金會備份。
